【裁判字號】    97,訴,1857
【裁判日期】    990202
【裁判案由】    侵權行為損害賠償
【裁判全文】
臺灣板橋地方法院民事判決              97年度訴字第1857號
原      告  丙○○
            甲○○
共      同
訴訟代理人  鄒孟昇律師
被      告  乙○○
上列當事人間侵權行為損害賠償事件，原告於本院97年度交簡字
第1566號妨害自由等案件之刑事訴訟程序中提起附帶民事訴訟（
97年度交簡附民字第88號），經刑事庭裁定移送前來，本院於民
國99年1月19日言詞辯論終結，判決如下：
    主  文
被告應給付原告丙○○新台幣參拾伍萬參仟捌佰貳拾柒元、原告
甲○○新台幣貳萬元，及均自民國九十七年五月六日起至清償日
止，按年息百分之五計算之利息。
原告其餘之訴駁回。
訴訟費用由被告負擔十分之二，餘由原告負擔。
本判決第一項得假執行。但被告得分別以新台幣參拾伍萬參仟捌
佰貳拾柒元、貳萬元為原告丙○○、甲○○預供擔保而免為假執
行。
原告其餘假執行之聲請駁回。
    事實及理由
一、訴狀送達後，原告不得將原訴變更或追加他訴。但有擴張或
    減縮應受判決事項之聲明者，不在此限，民事訴訟法第255
    條第1項第3款定有明文。原告丙○○原起訴聲明請求被告給
    付新台幣（下同）181萬6,603元及其法定遲延利息，嗣於民
    國98年11月23日擴張聲明請求被告給付189萬6,245元及其法
    定遲延利息，依上開規定，核無不合，應予准許。
二、原告起訴主張：被告於95年12月21日16時30分許，駕駛車牌
    號碼5597-DY自用小客車，沿台北縣五股鄉○○路6巷往工商
    路方向行駛，行經五福路6巷37號前，理應注意車輛行駛須
    注意車前狀況，隨時採取必要之安全措施，當時並無不能注
    意之情事，竟疏未注意貿然前行，致其車輛之左前車頭不慎
    撞及對向由丙○○所騎乘車牌號碼MDO-975機車左前車頭，
    丙○○因此人車倒地，受有股骨上踝開放性骨折，腳之淺表
    損傷、磨損或擦傷，臉之磨損或擦傷等傷害（下稱系爭傷害
    ）。被告復於96年1月30日9時17分、9時28分許，在五股鄉
    ○○路住處，以其持用之0000000000號行動電話接續傳送「
    沒關係，電話都不要接，叫你家人要躲就躲好，不然大家試
    試看」、「你爸說他要用1萬跟我和解我不會跟他和解的，
    要就叫他出面跟我談，今天沒回那就什麼都不用談，等著我
    去你家找你們，壞話」等加害人生命、身體之文字簡訊至丙
    ○○之子即原告甲○○所持用0000000000號行動電話，致甲
    ○○心生畏怖，已然不法侵害其自由權。被告上開過失傷害
    及恐嚇危害安全之行為，業經臺灣板橋地方法院檢察署檢察
    官聲請簡易判決處刑，並經本院97年度交簡字第1566號刑事
    判決被告應執行拘役40日確定在案，被告依法自應負損害賠
    償責任。爰依侵權行為損害賠償之法律關係，甲○○請求被
    告賠償非財產上損害5萬元，丙○○請求之損害如下：
  (一)醫療費：實際支出之醫藥費9萬7,727元。
  (二)計程車費：實際支出之計程車費1萬1,190元。
  (三)看護費：丙○○於95年12月及97年11月手術後均需有專人看
    護各1個月，縱由家人自任看護，依最高法院89年台上字第
    1749號判決意旨，亦可認被害人受有相當於看護費之損害，
    爰依95及97年間之法定基本工資1萬5,840元、1萬7,280元請
    求共2個月之看護費3萬3,120元（15,840+17,280＝33,120）
    。
  (四)工作損失：丙○○於受傷前年收入為19萬元，而由馬偕紀念
    醫院函覆可知，自95年12月21日起至98年5月止，其因傷不
    能工作之期間長達2年6個月，實則其傷勢至今尚未痊癒，經
    馬偕紀念醫院評估尚須進行第3次手術，加以每次手術後均
    須有專人看護1個月，可以推知丙○○自95年12月21日起至
    98年12月20日止，至少有3年時間無法工作，受有3年薪資之
    損失57萬元（190,000×3＝570,000）。
  (五)喪失或減少勞動能力：由馬偕紀念醫院函覆可證，丙○○之
    左下肢至少已喪失生理運動範圍1/2以上，遺存顯著運動障
    害，依勞工保險條例第53條附表第141項之「一下肢遺存顯
    著運動障害者」，其殘廢等級為第7，減少勞動能力之比例
    為440/1200。又勞動基準法第54條第1項第1款規定之強制退
    休年齡為60歲，丙○○係49年7月19日生，故其自受傷時起
    至年滿60歲止，尚有逾13年之勞動期間，而受傷前年收入為
    19萬元，按年別單利5%複式霍夫曼係數表扣除中間利息，其
    減少勞動能力之損失為68萬4,208元（190,000×440/1200×
    9.00000000＝684,208，元以下4捨5入）。
  (六)非財產上損害賠償：因被告之過失行為致丙○○受有系爭傷
    害，除忍受傷肢之痛苦外，日常生活尤其不便，致身心飽受
    煎熬，蒙受極大精神上痛苦，爰請求50萬元之非財產上損害
    賠償。
  (七)丙○○所受財產上及非財產上損害合計為189萬6,245元（97
    ,727+11,190+33,120+570,000+684,208+500,000＝1,896,24
    5）。
    並聲明：(1)被告應給付丙○○189萬6,245元、甲○○5萬元
    ，及均自刑事附帶民事起訴狀繕本送達翌日起至清償日止，
    按年息百分之5計算之利息。(2)願供擔保，請准宣告假執行
    。
三、被告則以：(一)事發當時確依交通規則駕駛汽車，並無違規亦
    無超速，車禍之發生係丙○○騎車接近被告之時並未注意車
    前狀況，左右觀望且未減速慢行，被告當時確有減速並按鳴
    喇叭警示丙○○，但丙○○並未注意，仍看視旁邊且快速往
    被告之方向騎來，因而撞上被告駕駛之汽車，本件車禍之發
    生實係丙○○之過失，被告並無過失。(二)依當時道路狀況，
    會車處尚有相當寬裕之空間可供丙○○騎乘機車安全通過，
    倘丙○○確有注意車前狀況，必能安全會車通過，然因丙○
    ○並未隨時注意車前狀況，更未減速慢行，執意朝被告汽車
    直衝而來，才撞上被告汽車左前車輪，丙○○實應負本件車
    禍責任，卻向被告請求高額損害賠償確係無理。退萬步言，
    以事發當時情況觀之，丙○○至少係與有過失，被告爰主張
    過失相抵。(三)被告絕無恐嚇及妨害甲○○自由之意思及行為
    ，僅期望甲○○能誠意協商處理，甲○○就被告所傳簡訊主
    張自由權受損，請求被告賠償5萬元實無理由，況甲○○究
    受有如何之精神損害，未見敘明。(四)就丙○○請求金額，除
    醫藥費及計程車費無意見外，其餘表示意見如下：1.看護費
    ：丙○○並未提出可資信憑之證據，以證明確須專人看護暨
    由何人看護，自難憑空要求，即命被告給付。2.工作損失：
    丙○○固提出95年度各類所得扣繳暨免扣繳憑單影本為據，
    惟丙○○所受傷勢非重，是否果因本件車禍致長達3年無法
    工作，誠屬可疑；若非，則要求被告賠付薪水，即屬無理。
    3.喪失或減少勞動能力：丙○○請求68萬4,208元，然未見
    提出確有勞動力減損之診斷書或其他證明，不能僅憑其片面
    陳述即認為真，其自應提出勞工門診專科醫師所出具之診斷
    書以證明之。4.非財產上損害賠償：丙○○受傷非重，請求
    50萬元高額賠償，實屬過度，且被告長期失業，又無財產，
    經濟困難，根本無法負擔，此項請求自應斟酌雙方身份、地
    位及經濟情況。(五)又丙○○因本件車禍至少已受領汽車強制
    第三人責任保險理賠金5萬4,692元，依法應視為被告之賠償
    ，丙○○就已受領之部分自應減縮等語置辯。並聲明：(1)原
    告之訴及其假執行之聲請均駁回。(2)如受不利之判決，願供
    擔保請准宣告免為假執行。
四、丙○○、甲○○主張上揭車禍過失傷害暨以加害生命、身體
    之事，恐嚇他人致生危害於安全之事實，有臺灣板橋地方法
    院檢察署97年度調偵字第257號檢察官聲請簡易判決處刑書
    、本院97年度交簡字第1566號刑事簡易確定判決書在卷為證
    （本院重調字卷第5、6頁、本院訴字卷第86至89頁），已堪
    信為真實。被告既甘服本院刑事判決，顯見其對上開事實已
    無異議，竟仍於本件空言否認，所辯即無可取。
五、按「因故意或過失，不法侵害他人之權利者，負損害賠償責
    任」、「汽車、機車或其他非依軌道行駛之動力車輛，在使
    用中加損害於他人者，駕駛人應賠償因此所生之損害」、「
    不法侵害他人之身體或健康者，對於被害人因此喪失或減少
    勞動能力或增加生活上之需要時，應負損害賠償責任」、「
    不法侵害他人之身體、健康、名譽、自由、信用、隱私、貞
    操，或不法侵害其他人格法益而情節重大者，被害人雖非財
    產上之損害，亦得請求賠償相當之金額」，民法第184條第1
    項前段、第191條之2前段、第193條第1項、第195條第1項前
    段分別定有明文。查被告駕駛車輛行駛於道路上，自應注意
    車前狀況及兩車併行之間隔，並隨時採取必要之安全措施，
    尤其駕車行經該因大量違規停車而變成狹窄道路時，更應減
    速慢行注意週遭情況，竟疏未注意車前狀況，貿然前行，致
    其車輛之左前車頭撞及對向由丙○○騎乘之機車，丙○○因
    此人車倒地，受有系爭傷害，雖丙○○亦有未注意車前狀況
    之過失，然此仍無礙於被告過失之認定；又被告以行動電話
    傳送上開2則簡訊予甲○○，其內容客觀上足認構成威脅，
    以致其生活狀態陷於危險不安，且甲○○亦因此心生畏懼，
    是被告上開行為已侵害甲○○之自由權，依上開規定，丙○
    ○、甲○○自得向被告請求損害賠償，茲就其2人各項請求
    分述如下：
  (一)醫療費用及計程車費：
    丙○○主張支出醫療費用9萬7,727元、計程車費1萬1,190元
    ，共計10萬8,917元，業據提出馬偕紀念醫院醫療單據、計
    程車收據為證（本院交簡附民字卷第10至24頁、第27至32頁
    、本院訴字卷第62至70頁、第71至85頁），且被告亦不爭執
    ，堪信為真實，自應准許。
  (二)看護費：
    丙○○主張95年12月及97年11月手術後均需有專人看護各1
    個月，縱由家人自任看護，亦可認被害人受有相當於看護費
    之損害，爰依95及97年間之法定基本工資1萬5,840元、1萬
    7,280元計算，請求2個月之看護費3萬3,120元。經查，丙○
    ○受有系爭傷害後，「因左側股骨遠端開放粉碎性骨折於本
    院接受共2次手術，出院後約需人看護1個月」，有馬偕紀念
    醫院98年7月24日馬院醫骨字第0980002223號函附卷可稽（
    本院訴字卷第39頁），是丙○○因系爭傷害接受2次手術後1
    個月內均需專人看護，雖丙○○係由家人看護，無現時看護
    費之支出，然此種基於身分關係之恩惠，不能加惠於被告，
    仍應認丙○○受有相當看護費之損害，得向被告請求賠償，
    而丙○○主張分別以95及97年間之法定基本工資1萬5,840元
    、1萬7,280元計算，尚屬合理，是丙○○請求看護費用合計
    3萬3,120元（15,840+17,280＝33,120），應屬有據。
  (三)工作損失：
    丙○○主張其年收入19萬元，因受系爭傷害，自95年12月21
    日起至98年12月20日止，至少有3年時間無法工作，受有3年
    薪資之損失57萬元云云。丙○○主張其年收入19萬元乙節，
    業據提出95年度各類所得扣繳暨免扣繳憑單為證（本院交簡
    附民字卷第9頁），堪信為真實。惟丙○○因本件車禍，「
    其所受之傷害致不能從事搬運、清掃工作，約自95年12月21
    日受傷時起至98年5月，共2年6個月」有馬偕紀念醫院上開
    函覆在卷可參（同上卷頁），是就2年6個月部分自得請求被
    告賠償47萬5,000元（190,000×2.5＝475,000），逾此部分
    則不應准許。
  (四)喪失或減少勞動能力：
    丙○○主張其左下肢至少已喪失生理運動範圍1/2以上，遺
    存顯著運動障害，屬勞工保險條例第53條附表第141項之第7
    等級殘廢，減少勞動能力之比例為440/1200，自受傷時起至
    年滿60歲強制退休年齡止，尚有逾13年之勞動期間，而受傷
    前年收入為19萬元，按年別單利5%複式霍夫曼係數表扣除中
    間利息，得請求之減少勞動能力損失為68萬4,208元等情。
    惟據馬偕紀念醫院98年12月25日馬院醫骨字第0980005680號
    函覆結果「病人丙○○君歷經2次手術，確有勞動力減損的
    情況，減損之期間約為2年6個月，但減損比例並無法明確量
    化，病人自受傷後至骨折癒合期間，左下肢確無法荷重、正
    常行走及正常彎曲」（本院訴字卷第101頁），是丙○○主
    張其勞動能力因本件車禍而減損440/1200，尚屬無據，丙○
    ○此部分之請求，礙難准許。
  (五)非財產上損害賠償：
  1.丙○○主張因被告之過失行為致其受有系爭傷害，除忍受傷
    肢之痛苦外，日常生活尤其不便，致身心飽受煎熬，蒙受極
    大精神上痛苦，爰請求50萬元之非財產上損害賠償等情。本
    院斟酌丙○○車禍受傷情況及丙○○國小畢業、受傷前年收
    入19萬元、名下無財產；被告高中肄業、目前無工作、之前
    每月收入約3萬元、名下無財產等（本院訴字卷第109頁、第
    98頁背面）兩造之身分、地位、經濟能力等節，認被告應賠
    償丙○○之非財產上損害以20萬元為適當，逾此範圍則屬無
    據。
  2.另甲○○主張伊遭被告恐嚇而心生畏怖，其自由權已為被告
    不法侵害，故請求被告賠償非財產上損害5萬元。本院審酌
    甲○○大專畢業、目前年收入約60萬元、有4筆財產；被告
    高中肄業、目前無工作、之前每月收入約3萬元、名下無財
    產等（本院訴字卷第31、109頁、第98頁背面）兩造之身分
    、地位、經濟狀況、被告之加害程度、甲○○所受精神上痛
    痛苦等一切情狀，認被告應賠償甲○○之非財產上損害以2
    萬元為適當，逾此範圍，尚屬無據。
  (六)綜上所述，丙○○得請求被告賠償醫療費用及計程車費10萬
    8,917元、看護費3萬3,120元、工作損失47萬5,000元、非財
    產上損害20萬元，合計81萬7,037元；甲○○則得請求被告
    賠償非財產上損害2萬元。
六、復按「損害之發生或擴大，被害人與有過失者，法院得減輕
    賠償金額，或免除之」，民法第217條第1項定有明文。查本
    件車禍之發生，被告疏未注意車前狀況，貿然前行，固有過
    失惟丙○○未注意車前狀況，亦有過失（上開本院刑事判決
    參照）。本院審酌雙方過失之程度，認過失責任應為各2分
    之1，經過失相抵結果，丙○○得請求被告賠償之金額應為
    40萬8,519元（元以下4捨5入）。
七、復按強制汽車責任保險法第32條規定，保險人依本法規定給
    付之保險金，視為加害人或被保險人損害賠償金額之一部分
    ；加害人或被保險人受賠償請求時，得扣除之。查本件車禍
    強制責任保險賠償金，丙○○已領取5萬4,692元，為兩造所
    不爭執，是丙○○得請求被告賠償金額為40萬8,519元扣除5
    萬4,692元後之35萬3,827元。
八、從而，丙○○、甲○○依侵權行為損害賠償之法律關係，分
    別請求被告給付35萬3,827元、2萬元，及均自刑事附帶民事
    起訴狀繕本送達被告翌日即97年5月6日（本院交簡附民字卷
    第38頁）起至清償日止，按年息百分之5計算之利息，為有
    理由，應予准許。逾此範圍則為無理由，應予駁回。又兩造
    陳明願供擔保請為准、免假執行之宣告，就丙○○、甲○○
    勝訴部分，所命被告應給付之金額均未逾50萬元，應依職權
    宣告假執行，並酌定相當擔保金額准免假執行；至於丙○○
    、甲○○敗訴部分，其假執行之聲請失所附麗，應予駁回。
九、本件事證已臻明確，兩造其餘主張及攻擊防禦方法，核與判
    決結果不生影響，爰不一一論述，附此敘明。
據上論結，本件原告之訴為一部有理由，一部無理由，依民事訴
訟法第79條、第389條第1項第5款、第392條第2項，判決如主文
。
中    華    民    國    99    年    2     月    2     日
                  民事第二庭法  官  連士綱
以上正本係照原本作成
如對本判決上訴，須於判決送達後20日內向本院提出上訴狀
中    華    民    國    99    年    2     月    2     日
                            書記官  吳俞玲

司法院資訊處製作；財團法人民間司法改革基金會備份。
